【裁判字號】    99,交抗,1043
【裁判日期】    990419
【裁判案由】    違反道路交通管理處罰條例
【裁判全文】
臺灣高等法院交通事件裁定            99年度交抗字第1043號
抗  告  人
即受處分人  甲○○
上列抗告人因違反道路交通管理處罰條例案件，不服臺灣桃園地
方法院，中華民國99年3月8日所為裁定（99年度交聲字第273號
），提起抗告，本院裁定如下：
    主  文
抗告駁回。
    理  由
一、原裁定意旨略以：異議人即受處分人甲○○於民國98年12月
    8日晚間8時40分許，駕駛車牌8F-6783號自小客車，行經桃
    園縣楊梅鎮○○街高速公路涵洞下，因有「酒後駕車，於攔
    檢20分鐘後，經警方明確詢問，受處分人告知拒絕測試酒測
    」之違規，為桃園縣政府警察局楊梅分局警備隊警員以桃警
    局交字第DB0000000號舉發違反道路交通管理事件通知單當
    場掣單舉發，原處分機關乃於98年12月9日以壢監裁字第裁
    53-DB0000000號裁決書，依道路交通管理處罰條例第35條第
    4項之規定，裁處異議人罰鍰新臺幣（下同）6萬元，吊銷駕
    駛執照，3年內禁考。受處分人雖向原處分機關聲明異議，
    惟按受處分人不服道路交通管理處罰條例第8條所定主管機
    關所為之處罰者，得於接到裁決書之翌日起20日內，向管轄
    地方法院聲明異議，道路交通管理處罰條例第87條第1項定
    有明文。又交通法庭認聲明異議不合法律上之程式，且無從
    補正者，應以裁定駁回之，道路交通案件處理辦法第18條亦
    定有明文。本件原處分機關之上揭裁決書，係受處分人於98
    年12月9日親自到站簽收，有交通部公路總局新竹區監理所
    中壢監理站送達證書影本在卷可稽。受處分人既係於98年12
    月9日收受上開裁決書，則受處分人如對原處分機關之裁決
    不服而欲提起異議，依照上述說明，應自收受裁決書送達翌
    日即98年12月10日起算20日內，迄至98年12月29日止，向原
    處分機關聲明異議，受處分人竟遲至99年2月12日始將聲明
    異議狀送達於原處分機關即公路總局中壢監理站，有監理站
    加蓋之收文章在卷可證，嗣經中壢監理站於99年2月26日依
    法函送至原審聲明異議，亦有加蓋原審收狀戳章之交通部公
    路總局新竹區監理所中壢監理站99年2月24日竹監壢字第099
    0003943號函在卷足憑，顯然逾越上揭法定異議期間，其異
    議不合法律上程式，且無從補正，核諸前揭說明，自應將受
    處分人之異議駁回等語。
二、抗告意旨略以：伊於98年12月13、14日拜託他人處理此事，
    因逢立法委員選舉耽擱，嗣向他人取回舉發單至縣府陳情。
    伊於攔檢20分鐘後拒測，可能係伊硬頸云云。
三、經查：按受處分人不服第8條主管機關所為之處罰，得於接
    到裁決書之翌日起20日內，並得依法扣除在途期間，向管轄
    地方法院聲明異議，道路交通管理處罰條例第87條第1項及
    道路交通案件處理辦法第12條分別定有明文。是上開規定為
    交通異議事件異議之程序合法要件，受處分人之聲明異議自
    須合於上開程序規定，法院始得受理為實體之審查。又交通
    法庭認聲明異議不合法律上之程式，且無從補正者，應以裁
    定駁回之，道路交通案件處理辦法第18條亦有規定。另道路
    交通案件處理辦法第13條規定：聲明異議，應以司法狀紙，
    敘述異議之理由，提出於原處分機關為之。原處分機關應於
    接受異議書狀後5日內，將該案卷宗及有關證物，送交該管
    地方法院或其分院交通法庭。另依道路交通管理處罰條例第
    87條規定向管轄法院聲明異議之期間，自裁決送達之翌日起
    算，並得依法扣除在途期間，道路交通案件處理辦法第12條
    亦定有明文。而當事人非居住於處罰機關所在之鄉、鎮、市
    （包括縣轄市、省轄市及院轄市），但居住於受理聲明異議
    案件法院之管轄區域者，依法院訴訟當事人在途期間標準第
    2條第1款中之「地方法院在途期間」欄所載日數，扣除在途
    期間，法院訴訟當事人在途期間標準第4條第1款第2目亦規
    定甚明。本件原處分機關98年12月9日壢監裁字第裁53-DB00
    00000號違反道路交通管理事件裁決書，由抗告人於98年12
    月9日親自到原處分機關辦公處所當場簽收，有交通部公路
    總局新竹區監理所中壢監理站送達證書影本在卷可稽（見原
    審卷第6頁反面），則上開裁決書既由抗告人親自簽收，依
    上開說明，該裁決書應於抗告人98年12月9日簽收時即發生
    合法送達之效力，是抗告人如對原處分機關之裁決不服而欲
    提起異議者，依首開說明，應自收受上開裁決書之翌日起算
    20日，加計在途期間1日（抗告人住所地在桃園縣楊梅鎮，
    而原處分機關在桃園縣中壢市），計至98年12月30日（非例
    假日）止，其異議期間即已屆滿（原裁定認計至98年12月29
    日異議期間即已屆滿，固有未合，惟此瑕疵對裁定結果並不
    生影響，自無撤銷之必要）。抗告人竟遲至99年2月12日始
    具狀向原處分機關聲明異議，有抗告人聲明異議狀上原處分
    機關收狀戳章可稽（見原審卷第3頁），是抗告人對於原處
    分機關之異議聲明顯已逾越法定不變期間，其聲明異議顯不
    合法律上之程式，且無從補正。原審因依道路交通案件處理
    辦法第18條前段之規定，駁回抗告人之異議，經核尚無違誤
    。抗告人猶執與本案無關之事項，指摘原審裁定不當，為無
    理由，應予駁回。
四、據上論結，應依道路交通案件處理辦法第26條，刑事訴訟法
    第412條，裁定如主文。
中    華    民    國    99    年    4     月     19   日
                  刑事第七庭  審判長法  官  宋明蒼
                                    法  官  趙功恆
                                    法  官  楊智勝
以上正本證明與原本無異。
不得再抗告。
                                    書記官  林桂玉
中    華    民    國    99    年    4     月    20    日

司法院資訊處製作；財團法人民間司法改革基金會備份。
